臺灣高雄地方法院刑事判決　　　　　　　 100年度易字第16號
公　訴　人　臺灣高雄地方法院檢察署檢察官
被　　　告　王俊生
選任辯護人　周君強律師
上列被告因毀棄損壞案件，經檢察官提起公訴（99年度偵字第29
297 號），本院判決如下：
    主  文
王俊生犯毀損他人物品罪，共貳罪，各處拘役伍拾日，如易科罰
金，均以新臺幣壹仟元折算壹日。應執行拘役捌拾日，如易科罰
金，以新臺幣壹仟元折算壹日。
    事  實
一、王俊生住在高雄市○○區○○路119 號巷尾，因其配偶王金
    英平日對斜對面鄰居何宥陞一家頗有微詞，王俊生竟萌生毀
    損犯意，於民國99年8 月2 日晚上7 時18分許，外出散步返
    家途經該路段巷口101 號旁時，右手持不明物體（未扣案）
    ，刮損何宥陞所有國瑞廠牌、1794C.C.、銀色、車號ZX-703
    1 號之自小客車右側前葉子板、右前、後門之車漆；又另起
    毀損犯意，於同年月4 日晚上7 時22分許，散步返家途中，
    在相同地點，再次持不明物體（未扣案）刮損前開車輛右側
    前後車門之車漆，均足以生損害於何宥陞所有該車輛車漆之
    完整性。嗣因何宥陞發覺有異，向鄰居調閱監視錄影紀錄，
    指認為王俊生，並報警處理，而悉上情。
二、案經何宥陞訴由高雄市政府警察局林園分局報告臺灣高雄地
    方法院檢察署檢察官偵查起訴。
    理  由
一、按被告以外之人於審判外之陳述雖不符刑事訴訟法第159 條
    之1 至之4 等4 條之規定，而經當事人於審判程序同意作為
    證據，法院審酌該言詞陳述或書面陳述作成時之情況，認為
    適當者，亦得為證據，刑事訴訟法第159 條之5 第1 項定有
    明文。本判決所引證據，檢察官、被告王俊生均同意作為證
    據（見本院審易卷第26頁），辯護人亦無爭執，茲本院審酌
    該等證據於作成時並無任何不適當之情況，認作為本件證據
    係屬適當，故均具有證據能力。
二、訊據被告固坦承與告訴人何宥陞為鄰居，平日均會徒步經過
    上開案發地點，惟矢口否認有何犯行，辯稱：(一)伊向來潔身
    自愛，沒事就在家看書，與鄰居間和睦相處，亦無過節，絕
    不會做出此種損人不利己之事，告訴人滿口謊言，藉機向伊
    要錢；(二)監視器拍攝到刮車之男子模糊不清，與伊穿著習慣
    亦不同，況鄰里之間老人有好幾位，99年8 月4 日監視器畫
    面中在該男子旁邊之婦人亦非伊配偶，因為她腿不好，不會
    外出云云。辯護意旨略以：(一)依近日拍攝告訴人上開車輛照
    片觀之，未見有何刮損（見本院易卷第32、53頁）；(二)監視
    器翻拍照片模糊不清，無法辨識該名男子手上有持何等物體
    ，況且一般人行走時亦偶有徒手觸碰路邊車輛之行為；(三)而
    被告素行良好，好學不倦，一生為國效命，還發善認養、捐
    血無數，簽立器官捐贈書，精神上亦無異常，與告訴人亦無
    冤無仇，現年近80歲，不需做此等無聊事；(四)毀損應以致令
    不堪使用為要件，本件構成要件不該當云云，為被告辯護。
三、經查：
  (一)告訴人所有上開小客車，有於99年8 月2 日晚上7 時18分許
    ，下班後停放在高雄市○○區○○路101 號旁，遭一成年男
    子右手持不明物體刮損右前後門車漆，告訴人於翌日99年8
    月3 日上午發覺；復於同年月4 日晚上7 時22分許，又遭以
    同樣方式刮損車門，適告訴人於同年月4 日晚上8 時許返回
    車上取物發覺，立即向該路段鄰居調閱監視器錄影畫面，報
    警處理等節，業據證人即告訴人於警詢、偵查中指訴及本院
    審理中結證明確（見警卷第4 、5 頁、偵卷第7 、29頁及本
    院易卷第31至34頁），核與卷附翻拍監視器畫面顯示時間、
    地點、上開小客車擺放方向、位置、遭人刮損部位之照片8
    張及員警於99年8 月5 日近距離拍攝上開小客車右側前後車
    門確有呈現長條橫狀刮損痕跡之情均相符無訛（見警卷第11
    頁、偵卷第15、18至20頁）。本院復當庭勘驗上開監視器畫
    面，勘驗結果詳如附表所示，核與上開翻拍照片相符，確見
    於99年8 月2 日晚上7 時18分19至27秒許及99年8 月4 日晚
    上7 時22分46秒至23分8 秒許，有一成年男子在告訴人所有
    上開小客車旁徘徊後，右手持不明物體自右前葉子板起，邊
    走邊刮前、後車門；而上開地點係路邊可供停放汽車之一般
    道路，如非刻意為之，行人徒步經過尚無徘徊車旁、靠近車
    門或伸手碰觸之必要，加以案發後告訴人立即調取監視器畫
    面報警處理，倘非確有其事，告訴人絕無甘冒誣告、偽證之
    風險提出告訴，又倘非持他物為之，僅係單純徒手碰觸車門
    ，難以造成上開刮痕，再倘非刻意為之，何以該男子有徘徊
    舉止且2 次為之？足見告訴人上開小客車確有於上開時、地
    遭人刻意刮損一事，至為明確！辯護意旨以行人偶有觸碰路
    邊車輛及畫面無法辨識該名男子手上有持何等物體云云置辯
    ，均與本件事實不符，委不可採。辯護意旨固另提出於訴訟
    期間私下拍攝告訴人右側車身之照片1 紙，主張照片中未見
    車體有何刮痕，質疑告訴人指訴事實云云（見本院易卷第32
    、53頁）。然查，員警於99年8 月5 日近距離45度角拍攝上
    開小客車右側前後車門，確呈現長條狀刮損痕跡之情，有上
    開照片1 紙可考（見警卷第11頁），甚為明確，業如前述；
    反觀辯護人提出之照片，係自與長條橫狀刮痕較遠距離處之
    水平拍攝告訴人所有上開銀色車輛，而按人之視覺所以能辨
    識景物，係因光線照射反光物後，反射入視網膜，惟如有其
    他反射光太強、目視者位在反射光角度上等情，將容易蓋住
    反光物之光，以致於無法辨識反光物，又不同顏色之反光率
    高低有差，致反射光異其強弱，尤以相近白色之反光較強，
    是辯護人提出之上開告訴人所有銀色車輛車身照片未能清楚
    辨識刮損痕跡，至所當然，況本院當庭細察檢視該紙照片，
    猶可略見右前葉子板、右前車門與前輪相當高度處有白色刮
    痕，此有審理程序筆錄可考（見本院易卷第45頁），參以告
    訴人於審理期日當庭提出其於100 年1 月14日將該小客車駛
    往高都汽車股份有限公司北高服務廠估價之單據1 份（見10
    0 年度附民字第3 號卷第11頁），益徵其指訴並非虛妄，是
    辯護意旨此項主張亦無可採，告訴人所有上開小客車有遭人
    刮損一事，堪以認定。
  (二)證人即告訴人於警詢時提出監視器翻拍照片，即向員警表示
    上開刮車之成年男子應係其鄰居即本件被告（見警卷第5 頁
    ）；復於偵查中指訴：伊於99年8 月4 日晚上6 時許有看到
    被告臉孔、體型、穿著，與當晚刮伊車子之人相同，所以認
    定是被告，又99年8 月4 日畫面中該名婦人即被告配偶王金
    英等語（見偵卷第7 頁）；復於本院審理中到庭結證：伊18
    歲搬到上址，住在監視器畫面左方左轉進去之無尾巷內，知
    道對面有被告這位鄰居，平常只是點頭問好，之所以能確認
    監視器錄影畫面之男子為被告，係因該條巷子內，長者較少
    ，身形、年齡、姿態與畫面中男子一樣者就是被告，伊也看
    過被告如監視器畫面男子般，穿背心、卡其褲去運動等語明
    確（見本院易卷第29至36頁），堅指確認該男子即本件被告
    歷歷。本院審酌告訴人現年35歲，有其年籍資料可考，住在
    該處已約17年，認識被告夫婦，平日亦偶有見被告外出運動
    ，且99年8 月4 日當晚6 時許，親睹被告在案發地點活動，
    其穿著與行為人外型、穿著相同，衡情應不至誤認。本院復
    職權傳喚證人王金英到庭，當庭請其與被告站立如監視器翻
    拍照片相同角度拍攝照片3 紙附卷（見本院易卷第50至53頁
    ），經細繹渠等髮型、身高、體型均與監視器翻拍照片所示
    雷同（見偵卷第16頁），核與證人即告訴人指證相符；本院
    再審酌，本件2 次案發時間均係晚上7 時許，該成年男子步
    行方向均如附表所示自監視器畫面右下方往左上方步行移動
    ，即往被告巷內住處方向行進，而在同日稍早時間之晚上6
    時許，均見同一外型、穿著之男子自監視器畫面左上方往右
    下方步行移動，核與證人即被告配偶王金英經本院職權傳喚
    到庭證稱：伊先生王俊生每天會去運動，大概7 時許回家等
    語（本院易卷第38頁），及被告於偵、審中自承平常傍晚會
    徒步沿著該處產業道路慢走之情相符無訛（見本院易卷第43
    頁），參以被告曾於偵查中坦承伊就是99年8 月2 日晚上6
    時許監視器翻拍照片所示之男子（見偵卷第28頁），足見證
    人即告訴人之指認無誤。至被告於本院審理中改口全盤否認
    （見本院易卷第28頁），嗣又承認上開照片中之男子係伊等
    語（見本院易卷第43頁），反覆其詞，及證人王金英表示不
    認識監視器畫面中之人云云（見本院易卷第38頁），應係為
    求脫卸被告之責，難以採信。
  (三)又按一般刮損鄰居車漆者之犯罪動機不一而足，或曾發生衝
    突挾以報復，或有因鄰里間相處不睦，甚或出於幸災樂禍之
    心態，如非行為人供承，他人實難確實得知，然均於刑事犯
    罪構成要件之成立無生影響。查本件證人即被告配偶王金英
    經本院職權傳喚到庭證稱：伊覺得告訴人一家做人不是很好
    ，因為伊隔壁原住一位在銀行上班之王小姐，生前請託告訴
    人之弟賣屋，沒有賣成，卻未交還鑰匙，告訴人一家人還擅
    自使用該屋，直到王小姐哥哥到伊住處按門鈴，欲借伊住處
    攀爬到隔壁王姐小生前住處，經伊告知，方知告訴人一家竟
    有鑰匙一事，伊以前跟告訴人母親感情不錯，一年前之前還
    去探望過她，如今告訴人卻說伊先生刮他車，伊認為告訴人
    係為了報復才這樣說等語（見本院易卷第39、43頁）。可見
    於本件99年8 月案發前，證人王金英對告訴人一家已由原有
    往來轉為略有微詞，而被告係其配偶，同住該處，對此事當
    知甚詳，其於本件所為損壞車漆之舉，衡情與證人王金英所
    述上開過節引發宣洩不滿之情尚屬相當，況「人非聖賢，孰
    能無過？知過能改，善莫大焉！」，縱平日樂善好施、素行
    甚佳者，亦有失慮犯錯之際，被告及辯護人猶謂被告不可能
    做此事云云置辯，尚難憑採，本院是認此等鄰居間相處不睦
    ，即為被告之犯罪動機，進而為本件犯行，且其明知並有意
    為之，主觀上存有損壞他人物品之故意，同堪認定。
  (四)綜上所述，被告及辯護意旨所辯均不足採，本案事證明確，
    被告犯行，洵堪認定，應以法論罪科刑。
四、按刑法第354 條之毀損罪係規定：「毀棄、損壞前2 條以外
    之他人之物『或』致令不堪用，足以生損害於公眾或他人者
    ，處2 年以下有期徒刑、拘役或500 元以下罰金。」自不以
    達到致令不堪用之程度為必要；而所謂「毀棄」即毀壞滅棄
    ，而使物之本體全部喪失其效用及價值者；「損壞」即損傷
    破壞，改變物之本體而減損其一部效用或價值者；「致令不
    堪用」係指除毀棄損壞物之本體外，以其他不損及原物形式
    之方法，使物之一部或全部喪失其效用者而言。又汽車之烤
    漆係用以保護車體鋼板層，使其免於在直接接觸日照、雨淋
    之情況下迅速氧化而失其保護作用，並兼具有使車輛美觀之
    功能。倘持不明器物刮損系爭車輛右側車體烤漆，顯已破壞
    烤漆本體，而達減損其保護及美觀之效用，並使車輛之鋼板
    層有迅速氧化毀損之可能，且必須重新刮除再予烤漆，顯已
    達損壞而足生損害於告訴人之程度。是核被告所為，係犯刑
    法第354 條之損壞物品罪。辯護人以該罪係以致令不堪用為
    必要云云，容有誤會，委無可採。爰審酌被告因鄰居間相處
    不睦，不思以理性和平方法化解，竟惡意刮損告訴人上開車
    輛車漆2 次，且犯後飾詞卸責，未見悔意，又拒絕賠償告訴
    人回復原狀之費用（見本院易卷第44頁），以致未能達成和
    解，兼衡被告前無刑事紀錄，有臺灣高等法院被告前案紀錄
    表可憑，學歷為高中肄業、家境小康，現年79歲，年事已高
    ，一生奉獻軍旅，樂善好施，為其自承明確，復有捐血中心
    緊急捐血隊隊員證、器關捐贈同意卡影本各1 紙可憑（見警
    卷第1 頁、本院易卷第21頁背面），可見其素行尚可，應係
    一時失慮，致罹刑典等一切情狀，量處如主文所示之刑，併
    諭知易科罰金之折算標準，並定其應執行刑。至被告持以損
    壞本件車漆之物既未扣案，亦無從證明為被告所有，爰不另
    為沒收之宣告，附此敘明。
據上論斷，應依刑事訴訟法第299 條第1 項前段、刑法第354 條
、第41條第1 項前段、第51條第6 款，刑法施行法第1 條之1 ，
判決如主文。
本案經檢察官顏漢文到庭執行職務。
中    華    民    國    100   年    1     月    31    日
                  刑事第十四庭    法  官   李俊霖
以上正本證明與原本無異。
如不服本判決應於收受送達後10日內向本院提出上訴書狀，並應
敘述具體理由；如未敘述上訴理由者，應於上訴期間屆滿後20日
內向本院補提理由書（均須按他造當事人之人數附繕本）「切勿
逕送上級法院」。
中    華    民    國   100    年    1     月    31    日
                                  書記官   武凱葳
┌────────────────────────────┐
│100 年1 月20日審理期日勘驗監視器光碟畫面2 片顯示如下：  │
├────────────────────────────┤
│第一片光碟：                                            │
│畫面時間2010/08/02 18：38：56  身穿白色短袖上衣、咖啡色 │
│                               短褲、拖鞋之少髮、瘦型男 │
│                               子自畫面左上方經過停放在 │
│                               旁之小客車。             │
├────────────────────────────┤
│畫面時間2010/08/02 18 ：39：00 該男子回頭往該小客車方向 │
│                               邊走邊看。               │
├────────────────────────────┤
│畫面時間2010/08/02 19：18：19  同一身型、穿著之男子自畫 │
│                 ～19：18：27  面右下方靠近上開小客車持 │
│                               不明物體邊走邊刮車後自畫 │
│                               面左上方離開畫面。       │
├────────────────────────────┤
│第二片光碟：                                            │
│畫面時間2010/08/04 18：34：26  身穿似墨綠色短袖上衣、七 │
│                               分褲婦人，左手放腰後，自 │
│                               畫面右下方往左上方經過停 │
│                               放在旁之白色小客車。     │
├────────────────────────────┤
│畫面時間2010/08/04 18：34：30  身穿白色短袖上衣、淺白色 │
│                               短褲、黑色短襪、布鞋之少 │
│                               髮、瘦型男子自畫面左上方 │
│                               走近上開婦人，上開婦人亦 │
│                               走近該男子。             │
├────────────────────────────┤
│畫面時間2010/08/04 18：34：32  該男子、婦人擦身經過，該 │
│                 ～18：34：37  男子走離畫面，婦人兩次回 │
│                               頭看該男子。             │
├────────────────────────────┤
│畫面時間2010/08/04 19：22：46  與同日上開同一穿著、外型 │
│                 ～19：23：00  之男子在該小客車旁徘徊。 │
├────────────────────────────┤
│畫面時間2010/08/04 19：23：00  同一男子自畫面右下方持不 │
│                 ～19：23：08  明物體邊走邊刮車後自畫面 │
│                               左上方離開畫面。         │
└────────────────────────────┘
附錄論罪科刑法條：
中華民國刑法第354條
毀棄、損壞前二條以外之他人之物或致令不堪用，足以生損害於
公眾或他人者，處2 年以下有期徒刑、拘役或500 元以下罰金。